【裁判字號】    97,消債更,1033
【裁判日期】    980515
【裁判案由】    更生事件
【裁判全文】
臺灣臺北地方法院民事裁定          97年度消債更字第1033號
聲  請  人
即債務人    甲○○
代  理  人  沈以軒律師
上列當事人因消費者債務清理事件聲請更生，本院裁定如下：
    主  文
聲請駁回。
聲請費用由聲請人負擔。
    理  由
一、按為使負債務之消費者得依本條例所定程序清理其債務，以
    調整其與債權人及其他利害關係人之權利義務關係，保障債
    權人之公平受償，謀求消費者經濟生活之更生及社會經濟之
    健全發展，特制定本條例。債務人不能清償債務或有不能清
    償之虞者，得依本條例所定更生或清算程序，清理其債務，
    消費者債務清理條例第1條、第3條分別定有明文。又聲請更
    生或清算不合程式或不備其他要件者，法院應以裁定駁回之
    ，但其情形可以補正者，法院應定期間先命補正，復為同條
    例第8條所明定。
二、本件聲請意旨略以：其有不能清償債務情事，曾依「中華民
    國銀行公會會員辦理消費金融案件無擔保債務協商機制」請
    求共同協商債務清償方案，並協商成立，自95年11月起，每
    月應繳金額新臺幣（下同）20,251元，惟債務人95年3月起
    打零工維生，每月薪資約9,000元，加計身心障礙補助3,000
    元，尚賴其女兒部分工作薪水，始得免強支付協商還款金，
    惟債務人因罹患情感性精神病，需長期服藥，初期在藥物控
    制下，情緒尚穩定得以工作，詎料自97年1月至6月病情加重
    ，注意力無法集中，且情緒完全失控，以致未能如昔固定就
    醫，而無法規律上班，時常請假，在當下全無任何工作收入
    之情況下，致使其履行協商顯有重大困難，聲請始不得已於
    97年5月毀諾，而此並非債務人主觀上惡意不履行協商，實
    係客觀上確有不可歸責於債務人之事由。又其無擔保或無優
    先權之債務總額未逾1,200萬元，復未經法院裁定開始清算
    程式或宣告破產，爰向本院聲請更生云云。
三、經查：
（一）依債務人所提出97年8月1日之在職證明書所載，債務人自
      95年3月迄97年8月陸續在本店打零工，月領9,000元，可
      見債務人自協商當時之收入狀況，至提起本件聲請為止，
      並無重大改變，難謂其履行協商有重大困難。況債務人對
      其經濟狀況、家庭收支情形應知之甚詳，理應於協商時評
      估可否履行協商條件，聲請人當時衡量其經濟狀況，猶簽
      署協商協議書，同意債權銀行之無擔保債務還款計畫，並
      且持續還款18期之久，可見其履約應無困難，縱因收入不
      敷償還協商金額，而須向親友借貸還款，亦屬聲請人於協
      商時可得預見，聲請人如認該協商方案履行有其他不適當
      情形，自仍應再循協商途徑謀求解決，故聲請人所述收入
      不足支應協商金額情節，核與「不可歸責於己之事由致履
      行顯有重大困難」之要件不符。
（二）至於債務人所述自97年1月至6月病情加重醫，而無法規律
      上班，時常請假，在當下全無任何工作收入云云，雖債務
      人有提出醫院診斷證明書證明情緒不穩定之事實，然依債
      務人所提97年8月1日之在職證明書所載，債務人自95年3
      月起至97年8月持續於蔚藍采辰公司打零工，月領9,000元
      ，並無97年1月至6月因請假而無任何工作收入之情形存在
      。且依債權銀行國泰世華商業銀行出具之陳報狀所載，債
      務人之毀諾日期為97年6月9日，亦與債務人所述97年1月
      即發生無收入之日期不符。再者，本院於98年4月6日裁定
      命債務人補正有因不可歸責於己之事由致履行原協商方案
      顯有重大困難之相關證明文件到院，債務人亦未具體提出
      證據足資證明，是債務人空言主張其因生病致97年1月至6
      月無工作收入致無法履行協商方案，即非可採。縱上所述
      ，聲請人之毀諾難謂有何不可歸責於己致履行顯有重大困
      難之事由。
四、本件債務人既無不可歸責於己之事由，依原協商條件履行亦
    非顯有重大困難，應屬聲請更生之要件不備，且未於期限內
    補正，依首揭條文之意旨，自應駁回其更生之聲請，爰裁定
    如主文。
中    華    民    國    98    年    5     月    15    日
              民事第二十一庭法      官  陶亞琴
上為正本係照原本作成
如不服本裁定，應於裁定送達後10日內，以書狀向本院提出抗告
，並繳納抗告費新臺幣1千元
中    華    民    國    98    年    5     月    15    日
                            書  記  官  陳立俐


司法院資訊處製作；財團法人民間司法改革基金會備份。
